【裁判字號】    99,易,1540
【裁判日期】    990629
【裁判案由】    竊盜
【裁判全文】
臺灣板橋地方法院刑事判決              99年度易字第1540號
公  訴  人  臺灣板橋地方法院檢察署檢察官
被      告  甲○○
上列被告因竊盜案件，經檢察官提起公訴（九十九年度偵字第六
四八０、一一六五九號），被告於本院準備程序進行中，就被訴
事實為有罪之陳述，經本院告知簡式審判程序意旨，並聽取公訴
人及被告之意見後，本院裁定依簡式審判程序審理，並判決如下
：
    主  文
甲○○犯竊盜罪，累犯，處有期徒刑參月；又犯竊盜罪，累犯，
處有期徒刑參月；又犯攜帶兇器竊盜罪，累犯，處有期徒刑柒月
。應執行有期徒刑壹年。
    事  實
一、甲○○前因施用第一、二級毒品案件，經臺灣桃園地方法院
    以九十年度訴字第二一八０號判處有期徒刑九月、四月，定
    其應執行有期徒刑一年確定；復因搶奪案件，經臺灣士林地
    方法院以九十一年度訴字第七０六號判處有期徒刑十月，嗣
    經臺灣高等法院以九十二年度上訴字第三三九七號判決上訴
    駁回而確定，上開三罪，嗣經臺灣士林地方法院以九十三年
    度聲字第九一二號裁定定其應執行刑為有期徒刑一年十月確
    定；又因竊盜案件，經臺灣桃園地方法院以九十二年度訴緝
    字第一一六號判處有期徒刑二年確定；再因施用第一、二級
    毒品案件，經本院以九十二年度訴字第五００號判處有期徒
    刑七月、三月，定其應執行有期徒刑八月確定，嗣經本院以
    九十六年度聲減字第一五三號裁定分別減為三月又十五日、
    一月又十五日，並與上開竊盜罪定其應執行有期徒刑二年四
    月確定，上述各罪刑接續執行，於民國九十七年九月十一日
    縮短刑期假釋出監付保護管束，甫於九十八年三月二十七日
    保護管束期滿未經撤銷假釋，視為執行完畢。詎仍不知悔改
    ，竟意圖為自己不法之所有，分別為以下三次竊盜犯行：
  (一)於九十八年九月十五日晚間某時許，在臺北縣樹林市○○街
    ○段一０六號之二前，趁丁○○所有之車號J5-756號自用小
    貨車停置於該處之際，以自備之鑰匙開啟車門後，啟動引擎
    電門後竊取該車得手，旋即離去並供己使用。嗣於翌（十六
    ）日上午十一時二十分許，在臺北縣樹林市○○路與文化路
    口，為警尋獲該車，並在遺留於該車手煞車附近之衛生紙上
    ，採集檢體送臺北縣政府警察局鑑識中心鑑驗比對，發現與
    甲○○DNA-STR型別相同，而查悉上情。
  (二)復於九十八年九月十七日下午四時許，在臺北縣樹林市○○
    路一九六巷口，趁丙○○所有之車號3415-FH號自用小貨車
    停置於該處之際，以自備之鑰匙開啟車門後，竊取丙○○所
    有置放於該車內之手提包一個（含其內所有財物）。嗣經警
    於該車手煞車及排檔桿旁之飲料瓶口上，採集檢體送臺北縣
    政府警察局鑑識中心鑑驗比對，發現與甲○○DNA-STR型別
    相同，而查悉上情。
  (三)又於九十九年一月十四日上午十一時四十三分前之某時許，
    在臺北縣土城市○○○路一七一巷內，趁乙○○所有之車號
    2536-FE號自用小客車停置於該處之際，旋持路旁之石塊一
    個敲破該車右前車窗（毀損部分未據告訴），再持該車上在
    客觀上對人之生命、身體安全具危險性可供兇器使用之螺絲
    起子一支，竊取乙○○所有裝設於該車上之汽車音響一組及
    置於該車內之零錢約新臺幣一千元得手，旋即離去。嗣經警
    於該車遭拆下之玻璃旁之煙蒂及該車內後座腳踏板之保特瓶
    上（起訴書漏載於此），採集檢體送臺北縣政府警察局鑑識
    中心鑑驗比對，發現與甲○○DNA-STR型別相同，而查悉上
    情。
二、案經臺北縣政府警察局樹林分局、土城分局報告臺灣板橋地
    方法院檢察署檢察官偵查起訴。
    理  由
壹、程序事項：
    被告甲○○所犯係死刑、無期徒刑或最輕本刑為三年以上有
    期徒刑以外之罪，亦非屬高等法院管轄第一審之案件，其於
    準備程序中就被訴事實為有罪之陳述，經本院告知簡式審判
    程序之旨，並聽取公訴人及被告之意見後，本院認為適宜，
    乃依刑事訴訟法第二百七十三條之一第一項規定，裁定進行
    簡式審判程序，先予敘明。
貳、實體事項：
一、上揭犯罪事實，業據被告於偵查及本院準備程序及審理中自
    白不諱，核與被害人即證人丁○○、丙○○、乙○○分別於
    警詢中及現場採證員警即證人吳孟典、施雅玲分別於偵查中
    所證述之情節均大致相符，並有臺北縣政府警察局樹林分局
    及土城分局勘查採證同意書共三份、臺北縣政府警察局九十
    九年一月六日及九十九年三月三日出具之北縣警鑑字第0990
    002095、000000000號鑑驗書各一份、車號J5-756、3415-FH
    、2536-FE號之車輛現場暨採證照片共十六張在卷可參。綜
    上所述，足見被告之自白核與事實相符，應可採為論罪科刑
    之依據。從而，本件事證已臻明確，被告犯行洵堪認定，應
    予依法論科。
二、按刑法第三百二十一條第一項第三款之攜帶兇器竊盜罪，係
    以行為人攜帶兇器竊盜為其加重條件，此所謂兇器，其種類
    並無限制，凡客觀上足對人之生命、身體、安全構成威脅，
    具有危險性之兇器均屬之，且祇須行竊時攜帶此種具有危險
    性之兇器為已足，並不以攜帶之初有行兇之意圖為必要。螺
    絲起子為足以殺傷人生命、身體之器械，顯為具有危險性之
    兇器（最高法院七十九年台上字第五二五三號判例意旨可資
    參照）。查本件被告於上揭犯罪事實一、(三)持以行竊之螺絲
    起子一支，雖為被告於行竊現場之被害人乙○○所有車號25
    36-FH號自用小客車上所取得，並非被告所有及攜往，然被
    告既於行竊之際以之為工具，在客觀上已足對他人之生命、
    身體安全構成威脅而具有危險性，揆諸首開判例意旨說明，
    此部分自應成立刑法第三百二十一條第一項第三款之攜帶兇
    器竊盜罪。是核被告就上揭犯罪事實一、(一)至(三)所為，各係
    犯刑法第三百二十條第一項之普通竊盜罪、刑法第三百二十
    條第一項之普通竊盜罪、第三百二十一條第一項第三款之攜
    帶兇器竊盜罪。被告所犯前開三罪，犯意各別，應予分論併
    罰。又被告前因施用第一、二級毒品案件，經臺灣桃園地方
    法院以九十年度訴字第二一八０號判處有期徒刑九月、四月
    ，定其應執行有期徒刑一年確定；復因搶奪案件，經臺灣士
    林地方法院以九十一年度訴字第七０六號判處有期徒刑十月
    ，嗣經臺灣高等法院以九十二年度上訴字第三三九七號判決
    上訴駁回而確定，上開三罪，嗣經臺灣士林地方法院以九十
    三年度聲字第九一二號裁定定其應執行刑為有期徒刑一年十
    月確定；又因竊盜案件，經臺灣桃園地方法院以九十二年度
    訴緝字第一一六號判處有期徒刑二年確定；再因施用第一、
    二級毒品案件，經本院以九十二年度訴字第五００號判處有
    期徒刑七月、三月，定其應執行有期徒刑八月確定，嗣經本
    院以九十六年度聲減字第一五三號裁定分別減為三月又十五
    日、一月又十五日，並與上開竊盜罪定其應執行有期徒刑二
    年四月確定，上述各罪刑接續執行，於九十七年九月十一日
    縮短刑期假釋出監付保護管束，甫於九十八年三月二十七日
    保護管束期滿未經撤銷假釋，視為執行完畢，此有臺灣高等
    法院被告前案紀錄表一份附卷可參，其前受有期徒刑之執行
    完畢，於五年以內故意再犯本件有期徒刑以上之三罪，各為
    累犯，依刑法第四十七條第一項規定，各加重其刑。爰審酌
    被告正值青壯之年，不思合法途徑獲得財物，竟運用智慧於
    不當之途，行為實無可取，惟念其犯後終能坦認犯行，態度
    尚稱良好，略見悔意，兼衡其智識、生活狀況及本件中所生
    損害均非甚鉅，及其犯罪動機、目的、手段等一切情狀，分
    別量處如主文所示之刑，並定其應執行之刑，以資懲儆。另
    供上揭犯罪事實一、(一)、(二)犯行所用之鑰匙，雖係被告所有
    ，惟並未扣案，復查無其他積極證據足認該物品現仍存在而
    無滅失情事，爰不另為沒收之諭知；又被告所持以犯上揭犯
    罪事實一、(三)所用之螺絲起子一支及路旁拾得之石塊一個，
    均未扣案，且均非被告所有，亦均不另為沒收之諭知，均併
    予敘明。
三、至公訴意旨雖認：被告年輕力壯，不思勤勉自持，反覆多次
    犯竊盜等罪，顯已犯罪成習，請依刑法第九十條第一項之規
    定，諭知於刑之執行前令入勞動場所強制工作，以資矯治等
    語。惟按有犯罪之習慣或因遊蕩或懶惰成習而犯罪者，於刑
    之執行前，令入勞動場所，強制工作。十八歲以上之竊盜犯
    、贓物犯，有犯罪之習慣者，得於刑之執行前，令入勞動場
    所強制工作，刑法第九十條第一項及竊盜犯贓物犯保安處分
    條例第三條第一項分別定有明文。立法上於保安處分中設立
    強制工作種類之目的，旨在對嚴重職業性犯罪及欠缺正確工
    作觀念或無正常工作因而犯罪者，強制其從事勞動，學習一
    技之長及正確之謀生觀念，使其日後重返社會，能適應社會
    生活。次按保安處分係對受處分人將來之危險性所為之處置
    ，以達教化與治療之目的，為刑罰之補充制度。我國現行刑
    法採刑罰與保安處分之雙軌制，要在維持行為責任之刑罰原
    則下，為強化其協助行為人再社會化之功能，以及改善行為
    人潛在之危險性格，期能達成根治犯罪原因、預防犯罪之特
    別目的。保安處分之措施亦含社會隔離、拘束身體自由之性
    質，其限制人民之權利，實與刑罰同，本諸法治國家保障人
    權之原理及刑法之保護作用，其法律規定之內容，及法院於
    適用該法條，決定應否將具前述危險性格之行為人交付強制
    工作時，應受比例原則之規範，使保安處分之宣告，與行為
    人所為行為之嚴重性、行為人所表現之危險性，及對於行為
    人未來行為之期待性相當（司法院大法官議決釋字第四七一
    號解釋理由書意旨亦有明文）。是對被告是否為強制工作之
    宣告，應審酌本案及被告過去是否有犯罪習慣等情狀，斟酌
    憲法上比例原則，以其派生之適當性原則、必要性原則及狹
    義比例原則等三位階順序之原則為審查標準，始得貫徹現代
    法治國家保障人身自由之基本原則。查本件被告就強制工作
    之內容可使其習得某些技能言，雖尚難謂不適當；惟就必要
    性原則言，對於人身自由之處罰（包括保安處分如強制工作
    ），如有多種手段可供適用時，應選擇對其侵害最小及可使
    其最易於回歸社會營正常生活者，而觀之被告於偵查及本院
    審理中陳述：我是因為吸毒，所以才會偷這些東西。之前因
    為沒有戒毒，所以有時候也不知道自己在做什麼，自己感到
    很羞恥等語（參見九十九年度偵字第六四八０號偵卷第八二
    頁、本院卷九十九年六月二十三日簡式審判筆錄第四頁），
    顯見被告係因欲施用毒品而誘發其犯竊盜罪之動機，準此，
    難認被告從以往至今即存有竊盜犯罪習慣，此節顯與竊盜犯
    贓物犯保安處分條例第三條第一項之規定不符，且尚難認非
    使其為強制工作外，已無其他方法使為處罰及教化，如本院
    對被告所處長期有期徒刑，其執行內容與強制工作內容無異
    ，亦即同樣可達教化及預防之目的；最後，即使通過必要性
    原則之檢證，尚需考量對被告為強制工作之處罰程度與所欲
    達成目的之間，是否具合理適當之比例關係。查被告雖有相
    關竊盜、施用毒品等前科紀錄，此有臺灣高等法院被告前案
    紀錄表一份在卷可參，惟期間並非從無間斷，自難遽謂被告
    有竊盜犯罪之習慣，以一般預防之刑罰即足達制裁及教化之
    目的，又本院已考量於本件中之前述各情狀而對被告宣告應
    執行有期徒刑一年，如再另宣告強制工作，實質上係處以逾
    一年之刑罰，與被告於本件中之犯行相較，實有違比例原則
    之虞。綜上所述，於本件中對被告除為有期徒刑之諭知外，
    如尚另為強制工作之宣告，恐無法通過憲法比例原則之檢驗
    ，是本院認尚不宜對被告另為強制工作之宣告。是公訴意旨
    此部分聲請，稍嫌未洽，併此敘明。
據上論斷，應依刑事訴訟法第二百七十三條之一第一項、第二百
九十九條第一項前段，刑法第三百二十條第一項、第三百二十一
條第一項第三款、第五十一條第五款、第四十七條第一項，判決
如主文。
本案經檢察官蘇振文到庭執行職務。
中    華    民    國    99    年    6     月    29    日
                  刑事第六庭  法  官  林家賢
上列正本證明與原本無異。
如不服本判決，應於判決送達後十日內，向本院提出上訴書狀，
並應敘述具體理由；其未敘述上訴理由者，應於上訴期間屆滿後
二十日內向本院補提理由書（均須按他造當事人之人數附繕本）
「切勿逕送上級法院」。
                              書記官  林政良
中    華    民    國    99    年    6     月    29    日
附錄本判決論罪科刑法條：
刑法第三百二十條第一項：
意圖為自己或第三人不法之所有，而竊取他人之動產者，為竊盜
罪，處五年以下有期徒刑、拘役或五百元以下罰金。
刑法第三百二十一條：
犯竊盜罪而有左列情形之一者，處六月以上、五年以下有期徒刑：
一  於夜間侵入住宅或有人居住之建築物、船艦或隱匿其內而犯之
    者。
二  毀越門扇、牆垣或其他安全設備而犯之者。
三  攜帶兇器而犯之者。
四  結夥三人以上而犯之者。
五  乘火災、水災或其他災害之際而犯之者。
六  在車站或埠頭而犯之者。
前項之未遂犯罰之。

司法院資訊處製作；財團法人民間司法改革基金會備份。
